【裁判字號】    89,台上,3211
【裁判日期】    890608
【裁判案由】    違反電信法
【裁判全文】
最高法院刑事判決                              八十九年度台上字第三二一一號
    上  訴  人  甲○○
                乙○○
右上訴人等因違反電信法案件，不服台灣高等法院台南分院中華民國八十七年三月二
十五日第二審判決（八十七年度上訴字第三四○號，起訴案號：台灣台南地方法院檢
察署八十五年度偵字第一○一四九、一一四○六號），提起上訴，本院判決如左：
    主  文
原判決及第一審關於甲○○、乙○○部分之判決均撤銷。
甲○○共同連續行使偽造私文書，足以生損害於公眾及他人，累犯，處有期徒刑壹年
。
乙○○共同連續行使偽造私文書，足以生損害於公眾及他人，處有期徒刑拾月。
盜拷第000000000號碼之行動電話機具壹具及扣案盜拷第00000000
0號碼之行動電話機具壹具均沒收。
    理  由
本件原判決認定上訴人甲○○於民國八十一年間因煙毒案件，經台灣台南地方法院判
處有期徒刑三年確定，而於八十四年九月三十日執行完畢。猶不知悔改，與上訴人乙
○○基於共同概括之犯意聯絡，甲○○提供他人行動電話號碼之內碼，由乙○○在台
南市○○路○段其所經營之大地通訊行負責盜拷燒錄；乙○○每盜拷一具行動電話代
價為新台幣（下同）三百元，自八十四年十月間起至八十五年六月間止，共盜拷行動
電話機約十二至十五具左右。沈立威（已判刑定讞）因獲悉甲○○有出售盜拷他人之
行動電話號碼，意圖獲得免費盜打行動電話之不法利益，於八十五年四月間某日，先
於台南縣仁德鄉光普通訊行以六千五百元購得一具空號之行動電話機具，再前往甲○
○台南縣歸仁鄉○○村○○路一九一號住處，以四千元之代價，向甲○○購買行動電
話號碼。甲○○乃提供吳釆蓮之行動電話號碼000000000號持交乙○○盜拷
；沈立威即自同年五月底起，基於概括之犯意，意圖為自己不法之利益，連續以該行
動電話盜打吳釆蓮之前開電話號碼，迄同年八月二十九日下午止，在台南市○○路及
新美街口持用上開拷盜之行動電話時，始為警查獲，並扣得該盜拷之行動電話機具一
具。乙○○基於上開之概括犯意，又於八十五年十月間，在前開處所與成年人陳宗坤
（另案審理）基於共同之犯意聯絡，未經劉偉宏之同意，陳宗坤提供劉偉宏行動電話
000000000號之號碼，由乙○○將該號碼盜拷至陳宗坤所持有之行動電話機
上，供陳宗坤盜打劉偉宏之行動電話通信，均足生損害於電信機關對於電信事業之管
理及被盜拷電話號碼之被害人等情。係以上開事實業據乙○○、沈立威自白不諱，核
與甲○○、另案共犯陳宗坤供述之主要情節相符，並經被害人吳采蓮指訴綦詳，復有
吳采蓮之電話帳單及扣案盜拷之行動電話機一具存卷可稽，為其所憑之證據及認定之
理由。並以甲○○既坦承向沈立威收取四千元之報酬，僅支付乙○○三百元之盜拷費
用，餘均由其獨得；甲○○又向沈立威警告該電話號碼係盜拷切勿常打，則該電話內
碼顯係由甲○○提供者無疑，甲○○所辯：該電話之內碼係由乙○○所提供之語，無
非卸責飾詞，不足採信，亦於理由內予以指駁。因認甲○○、乙○○所為均違反行為
時電信法第五十六條第二項之規定，應依同法條第一項之刑處罰。公訴人認甲○○、
乙○○二人係犯同法第五十六條第一項之罪，起訴法條尚有未合，應予變更。甲○○
與乙○○之間、乙○○與陳宗坤間，各有犯意之聯絡及行為之分擔，皆為共同正犯。
多次犯行，時間緊接，手法相同，均犯相同之構成要件罪，顯係基於概括之犯意，反
覆為之，應以連續犯論以一罪。甲○○曾因煙毒案件，經台灣台南地方法院判處有期
徒刑三年確定，並於八十四年九月三十日假釋期滿執行完畢，其於五年以內再犯有期
徒刑以上之本罪，係屬累犯，應依法加重其刑。第一審判決適用行為時電信法第五十
六條第二項、第六十條，刑法第十一條前段、第二十八條、第五十六條、第四十七條
，論甲○○、張忠良共同連續製造電信器材，供他人盜用他人電信設備通信罪（甲○
○累犯），並審酌上訴人等之素行、犯罪之動機、目的、手段，犯罪後之態度及所生
之危害等一切情狀，量處甲○○有期徒刑一年，乙○○有期徒刑十月，盜拷0000
00000號碼、000000000號碼之行動電話機各一具，均宣告沒收，為無
不合，予以維持，駁回其在第二審之上訴，原非無據。上訴意旨徒憑己見，對原判決
合法確定之犯罪事實，與刑之量定之職權行使，任意指摘其認定連續犯不當，量刑失
誤，採證違法，亦無可取。惟查：行動電話手機之電子序號及內碼等，係手機製造廠
商及行動電話通信業者（中華電信公司等）方有權或授權他人制作，將之輸錄於行動
電話手機之電腦電磁紀錄內，供行動電話通信業者之電腦網路交換控制中心比對查核
，以決定是否准許該手機使用者通信之用。合於永續狀態中表示一定用意證明之刑法
文書概念，屬刑法第二百二十條第二項（修正前之第二百二十條）、第二百十條之準
私文書。本件上訴人等盜拷偽造他人行動電話之內碼於自己之行動電話手機內，除觸
犯行為時電信法第五十六條第二項之罪外，尚成立刑法第二百二十條第二項、第二百
十條之偽造準私文書罪。其以一行為觸犯該二罪名，應依想像競合犯之例，從一重以
偽造準私文書罪論處。第一審判決認行為時電信法第五十六條第二項之罪為刑法第二
百二十條第二項（修正前之第二百二十條）、第二百十條之特別規定，依特別法優於
普通法之原則，僅論以違反電信法之罪，自有適用法則不當之違法，原判決未加糾正
，逕予維持，均有違誤。又電信法第五十六條第二項已於八十八年十一月三日修正，
比較新舊法之結果，以舊法（即八十五年二月五日修正公布）對上訴人較為有利，仍
應適用舊法，第一審及原審均未及比較適用，亦有未合。就此而言，應認上訴人等之
上訴為有理由，顧此項違誤尚不影響於事實之確定，本院可據以為裁判，爰將原判決
及第一審關於甲○○、乙○○部分之判決均撤銷，酌情各量處主文第二、三項所示之
刑。扣案盜拷000000000號碼之行動電話一具，依電信法第六十條之規定，
宣告沒收。乙○○所盜拷000000000號碼之行動電話機一具，雖未扣案，然
不能證明業已滅失，仍應併予宣告沒收，以資糾正。
據上論結，應依刑事訴訟法第三百九十七條、第三百九十八條第一款，行為時電信法
第五十六條第二項、第六十條，刑法第二條第一項、第十一條前段、第二十八條、第
五十六條、第二百二十條第二項、第二百十條、第四十七條，判決如主文。
中      華      民      國    八十九    年      六      月      八      日
                              最高法院刑事第六庭
                                  審判長法官  紀  俊  乾
                                        法官  黃  正  興
                                        法官  陳  東  誥
                                        法官  張  春  福
                                        法官  韓  金  秀
      右正本證明與原本無異
                                              書  記  官
中      華      民      國    八十九    年      六      月      十三    日


司法院資訊處製作；財團法人民間司法改革基金會備份。
